臺北高等行政法院裁定
　　　　　　　　　　　　　　　　　　 95年度簡字第00736號
原　　　告　永聯營造工程股份有限公司
代　表　人　甲○○
送達代收人　乙○○
被　　　告　桃園縣政府
代　表　人　丙○○縣長）住同.
上列當事人間因建築法事件，提起行政訴訟，本院裁定如下︰
    主  文
原告之訴駁回。
本件移送於訴願管轄機關內政部。
訴訟費用由原告負擔。
    理  由
一、按「確認行政處分無效之訴訟，須已向原處分機關請求確認
    其無效未被允許，或經請求後於30日內不為確答者，始得提
    起之。」「應提起撤銷訴訟，誤為提起確認行政處分無效之
    訴訟，其未經訴願程序者，高等行政法院應以裁定將該事件
    移送於訴願管轄機關，並以行政法院收受訴狀之時，視為提
    起訴願。」、「行政處分有下列各款情形之一者，無效︰一
    、不能由書面處分中得知處分機關者。二、應以證書方式作
    成而未給予證書者。三、內容對任何人均屬不能實現者。四
    、所要求或許可之行為構成犯罪者。五、內容違背公共秩序
    、善良風俗者。六、未經授權而違背法規有關專屬管轄之規
    定或缺乏事務權限者。七、其他具有重大明顯之瑕疵者。」
    行政訴訟法第6 條第2 項、第5 項及行政程序法第111 條分
    別定有明文。
二、本件原告起訴意旨略以：原告於民國（下同）92年12月3 日
    承攬被告「桃園縣內壢、楊梅、富岡火車站廣場暨周圍環境
    風貌改善工程」，並於93年1 月27日申請建築執照，然因被
    告93年3 月12日府工程字第0930064802號函城鄉局簽見：依
    中壢平鎮都市擴大修訂計畫土地使用管制規則規定：「本計
    畫區內公共設施用地，得依『都市計畫公共設施用地多目標
    使用辦法』規定作多目標使用」，依該辦法規定：廣場可為
    地下建築，但不得興建地面建築物（非建築物之構造物不在
    此限），請原告向被告城鄉局辦理建築線指示。豈知93年3
    月16日城鄉局簽見與工務局93年3 月12日府工程字第093006
    4802號函示「不得興建地面建築物」規定不符，經城鄉局予
    以作廢，致建築執照申請延滯。幸被告主辦單位明察，因「
    變更計畫之提出」致法律適用不明確所造成之遲延，非可歸
    責於原告，並恐致本工程施工進度延誤之虞，被告即以93年
    3 月31日府工程字第0930032638號函指示原告：「‧‧‧為
    爭取時效本府同意先行施工‧‧‧。」原告即依指示命令執
    行施工。遽料被告於93年11月30日再審查時，即在查核表內
    提及先行動工須罰款新台幣（下同）270,507 元整，復以93
    年12月9 日府工程字第0930322782號函及93年12月22日府工
    程字第0930334680號函請李明利建築師事務所查明罰款權責
    ，執照送審期程及工區進度分析查復。嗣該事務所以執照送
    審掛件日期為93年5 月27日，當日之工程進度約為33% ，被
    告遂以此作成94年3 月21日府工建字第0948071088號函說明
    第七項：「查該建築先行施工，依建築法第86條、87條規定
    處以罰鍰新台幣89,268元整。該先行動工建築物應由起造人
    及監造人負全部責任。（設計建築師負擔新台幣89,267元，
    本府負擔新台幣1 元）」（該罰鍰已由原先再審查時，於查
    核表內提及先動工罰款270,507 元，變更罰鍰為89,268元）
    。惟依法該先行動工建築物應由起造人及監造人負全部責任
    ，本工程之起造人應為被告，監造人為李明利建築師事務所
    ，是被告以承攬人團隊設計建築師需負擔89,267元，被告僅
    負擔新台幣1 元，顯有嚴重違誤。原告曾以95年5 月9 日聯
    營字第95050901號及95年6 月14日聯營字第95061401號函，
    請被告立即撤銷前開罰鍰處分，退回罰款，惟被告以95年6
    月16日府工程字第0950172705號函回覆該項罰鍰係屬原告建
    照執照時程延誤，是被告否認此一法律關係成立不成立之爭
    議，原告自得提起確認原行政處分無效之訴訟云云。
三、經查，原告於訴請確認被告以94年3 月21日府工建字第0940
    071088號函就先行施工所為罰鍰處分無效之前，並未先向被
    告請求確認其無效而未被允許，於法已有未合，且依行政程
    序法第111 條規定，系爭罰鍰處分並無無效事由，僅該罰鍰
    處分是否得撤銷之問題。是原告對該罰鍰處分不服，自應提
    起撤銷訴訟以求解決，其誤提起確認行政處分無效之訴訟，
    即非合法，應予駁回。次查，原處分係謂監造人即設計建築
    師應負擔89,267元，起造人（即被告）應負擔1 元，原告並
    非受處分人，對系爭罰鍰處分亦難謂有何其他法律上利害關
    係，其提起本件確認之訴，自難認有何即受確認判決之法律
    上利益。另查，提起撤銷訴訟須踐行訴願前置程序，本件原
    告就前開罰鍰處分，曾以95年5 月9 日聯營字第95050901號
    函向被告作不服原處分請求撤銷之表示，依訴願法第57條規
    定，該不服之表示即視為提起訴願，惟被告僅以95年6 月16
    日府工程字第0950172705號函拒絕依原告之請求撤銷或變更
    原處分，卻未依訴願法第58條第3 項規定，附具答辯書，並
    將必要之關係文件，送於訴願管轄機關內政部，於法已有未
    合。是就上開行政處分既未經訴願程序，依首揭規定，應由
    本院將本事件移送於訴願管轄機關內政部，並由內政部就原
    告提起本事件之訴願是否合法（按原處分函未教示行政救濟
    期間，且未以原告公司為受處分人，亦未以原告公司為公函
    之送達對象）及是否有理由加以審酌。
四、依行政訴訟法第6 條第5 項、第236 條、第107 條第1 項第
    10 款 、第104 條、民事訴訟法第95條、第78條，裁定如主
    文。
中　　華　　民　　國　　96 　　年　　1　　月　   3  　日
                          第六庭     法　官  林  文  舟
上為正本係照原本作成。
如不服本裁定，應於送達後10日內向本院提出抗告狀（須按他造
人數附繕本）。
中　　華　　民　　國　　96　　年　 　1　　月　　3　　 日
           　　　　　　　　          書記官  林　俞　文
